【裁判字號】    98,消債抗,298
【裁判日期】    981130
【裁判案由】    更生事件
【裁判全文】
臺灣板橋地方法院民事裁定           98年度消債抗字第298號
抗  告  人  甲○○
代  理  人  何乃隆律師
上列抗告人因更生事件，對於中華民國98年8 月31日本院98年度
消債更字第533號裁定提起抗告，本院裁定如下：
    主  文
抗告駁回。
抗告費用由抗告人負擔。
    理  由
一、按債務人對於金融機構因消費借貸、自用住宅借款、信用卡
    或現金卡契約而負債務，在聲請更生或清算前，應提出債權
    人清冊，以書面向最大債權金融機構請求協商債務清償方案
    並表明共同協商之意旨，消費者債務清理條例第151 條第1
    項定有明文。揆其立法意旨無非認債務人對於金融機構因前
    開原因所負欠債務，其法律關係較為單純明確，金融機構並
    已訂有債務協商機制，如能協商成立，債務人不需依債清條
    例聲請更生或清算，可疏減法院負擔，有效分配司法資源，
    並使債務人得自主解決其債務，爰就此部分採行協商前置主
    義。又聲請更生或清算不合程式或不備其他要件者，法院應
    以裁定駁回之，但其情形可以補正者，法院應定期間先命補
    正，復為同條例第8 條所明定。
二、抗告意旨略以：抗告人有不能清償債務情事，曾於民國（下
    同）97年11月27日發函向最大債權金融機構聯邦商業銀行（
    下稱聯邦銀行），請求共同協商債務清償方案一事。惟自債
    務人提出協商請求之翌日起業逾30日，該最大債權人並未開
    始協商程序，依本條例第153 條規定：「自債務人提出協商
    請求之翌日起逾30日不開始協商或自開始協商之翌日起逾90
    日協商不成立，債務人得逕向法院聲請更生或清算」，視為
    協商不成立，聯邦銀行稱聯絡不上抗告人，則聯邦銀行應向
    抗告人之代理人何律師進行聯絡，然聯邦銀行卻未聯繫何律
    師，導致本件前置協商程序不成立，並非抗告人之責任。抗
    告人確實有誠意進行協商，為此請求廢棄原裁定，准予更生
    等語。
三、惟查：本件債務人因有對於金融機構因消費借貸、自用住宅
    借款、信用卡或現金卡契約而負債務，且曾發函向最大債權
    金融機構聯邦銀行請求共同協商債務清償方案，惟聯邦銀行
    收受上開函件後，始終無法與債務人連繫，並曾於98年1 月
    6 日寄達前置協商開始通知函至抗告人所陳報之地址，仍未
    獲回應，遂於98年1 月13日將債務人之聲請以「與債務人聯
    絡多日（多次），仍無法聯繫上」為協商自始未開始結案等
    情，此有聯邦銀行98年8 月18日民事陳報狀、98年11月24日
    陳報狀、前置協商開始通知函等在卷可稽，堪認屬實，聯邦
    銀行因無法與抗告人聯繫確認其協商意願及能力而視同協商
    未申請乙節，應屬有據。況抗告人若確有申請協商之誠意，
    自得另行檢具相關資料，再次向聯邦銀行提出申請。基上，
    本件債務人聲請更生，尚未遵循消費者債務清理條例第151
    條之規定先行債務協商，且上開欠缺又屬無從補正，依上說
    明，自應駁回其更生之聲請。
四、綜上，本件抗告人聲請更生，顯未遵循本條例第151條第1項
    之規定，與全體金融機構債權人先行債務協商之機制，自不
    得逕行向法院聲請更生，且上開欠缺依法亦無從補正。原裁
    定依法駁回其更生聲請，並無違誤，抗告人仍執前詞指摘原
    裁定為不當，求予廢棄，為無理由，應予駁回。
五、據上論結，本件抗告為無理由，爰依消費者債務清理條例第
    15條，民事訴訟法第495 條之1 第1 項、第449 條第1 項、
    第95條、第78條，裁定如主文。
中    華    民    國    98    年    11    月    30    日
                 民事第三庭  審判長法  官  朱耀平
                                   法  官  張紫能
                                   法  官  吳金芳
以上正本證明與原本無異。
本裁定不得抗告。
中    華    民    國    98    年    11    月    30    日
                                   書記官  黃美雲


司法院資訊處製作；財團法人民間司法改革基金會備份。
